臺灣高等法院刑事判決　　　　　　　　 94年度上易字第244號
上　訴　人
即　被　告　癸○○
　　　　　　子○○
上列上訴人因竊盜等案件，不服臺灣士林地方法院93年度易字第
600號，中華民國93年11月17日第一審判決（起訴案號：臺灣士
林地方法院檢察署93年度偵字第3819號），提起上訴，本院判決
如下：
    主  文
上訴駁回。
    事  實
一、癸○○曾於民國九十年五月二十五日，因傷害案件，經法院
    判處有期徒刑四月確定，於九十一年十一月六日易科罰金執
    行完畢，猶不知悔改，而為下述行為：(一)於九十二年十二月
    間，在臺北縣新莊公園附近認識姓名不詳綽號「小平」之成
    年男子，得知該名男子持有來源不明之駕照可供變造，而與
    該名男子共同基於變造特種文書之犯意聯絡，由癸○○將自
    己之照片二張交付該名男子。再由該名男子在不詳之時地，
    將照片換貼於其持有之丁○○遭竊之汽車及機車駕照上（遭
    竊之時間及地點詳如附表一），而變造特種文書，足以生損
    害於丁○○及監理機關對於駕照管理之正確性。變造完成後
    數日，該名男子在同一公園附近，將變造完成之丁○○汽車
    及機車駕照交予癸○○，癸○○明知該二張駕照係來源不明
    之贓物，仍予收受，且同時交付新台幣（下同）五千元予該
    名男子作為變造之代價。(二)於收受前開汽車及機車駕照之時
    ，癸○○亦明知該名男子所持有如附表二所示之物，均係來
    源不明之贓物，竟另基於寄藏贓物之犯意，而受寄代為保管
    ，並放置在臺北縣八里鄉○○路○段三九六號十五樓之住處
    內。(三)嗣於九十三年二月二十八日下午四時許，癸○○又與
    子○○及另一真實姓名不詳之成年男子，三人共同基於意圖
    為自己不法所有之犯意聯絡，由子○○駕駛車號九Ｆ─四九
    八九號自小貨車，結夥三人，前往戊○○所有坐落臺北縣八
    里鄉○○○段舊城小段二三八之一地號土地及其上當時無人
    之落差較小，乃自該處踰越圍牆進入前開土地再進入房屋內
    ，持用型體、重量均不詳之器具，著手竊取屋內燈座及變電
    箱門板等物，並將已拆卸完畢如附表三所示之物品，暫時集
    中堆置在房屋外，三人則繼續在屋內行竊，在拆卸四管燈座
    二座及開關箱門一個完成時，被剛好到該處巡查之屋主戊○○發覺報警當場查獲癸○○及子○○（該姓名不詳之成年男
    子則已趁隙逃逸），並扣得如附表三所示之物。(四)至此癸○○竟又基於行使變造特種文書之概括犯意，先於遭警方查獲
    時，持前開經變造換貼其照片之丁○○汽車駕駛執照，向警
    員陳億建冒充丁○○而行使之。待警方將其帶回八里分駐所
    詢問製作筆錄時，癸○○又再次持同一汽車駕駛執照向承辦
    警員冒充為丁○○。惟因承辦警員詢問其有關住所地之細節
    事項時，發覺可疑，癸○○始坦白其真實身分。旋警方乃徵
    得癸○○之同意，至其位於臺北縣八里鄉○○路○段三九六
    號十五樓之住處搜得如附表二所列之物，而查知全情。
二、案經戊○○、丁○○、壬○○訴由臺北縣政府警察局蘆洲分
    局報告臺灣士林地方法院檢察署檢察官偵查起訴。
    理  由
一、訊據上訴人即被告癸○○就犯罪事實(一)坦承不諱；就犯罪事
    實(二)則辯稱：我不知道那是贓物云云；就犯罪事實(三)則辯稱
    ：我沒有竊盜，以那天花板的高度，一般人不可能在無支撐
    的狀況下去拆燈座，且我也沒有攜帶任何工具，無法剪斷電
    線云云；就犯罪事實(四)則辯稱：因被查獲時警察是問我們身
    分證的號碼，然後就按電腦了，我並沒有行使云云。上訴人
    即被告子○○則辯稱：我們是開車從大門進去的，我只是進
    去參觀而已，並沒有偷東西的意思，燈具不是我們拆的云云
    。
二、經查：
  (1)上揭犯罪事實(一)部分，業據被告癸○○於警詢、偵訊及原審
    法院審理時坦承不諱，核與證人丁○○於警詢時證述相符，
    並有扣案之丁○○之汽車及機車駕駛執照各一張可證，事證
    明確，其此部分之犯行已堪認定。
  (2)又附表(二)所示之證件，乃被害人甲○○、丙○○、乙○○、
    辛○○、己○○、庚○○、蕭孟凡及告訴人壬○○所遺失或
    遭搶奪致喪失占有之贓物等情，業據被害人甲○○、丙○○
    、乙○○、辛○○、己○○、庚○○、告訴人壬○○於警詢
    時及被害人蕭孟凡於偵查中證述屬實，復有甲○○、丙○○
    、乙○○、辛○○、己○○、壬○○、蕭孟凡之
    各一份，辛○○、甲○○、乙○○、己○○、丙○○、壬○○出具之台北縣政府警察局贓物認領保管單各一張、台北市
    北投區戶政事務所北市投戶字第○九三三○五七七八○○號
    函、台北縣政府警察局受理刑事案件報案三聯單影本各一份
    附卷可憑，並有庚○○之
    癸○○係代綽號「小平」之人保管附表二所示之物一節，亦
    據被告癸○○迭於警詢、偵訊及原審法院審理時坦白承認（
    見臺灣士林地方法院九十三年度偵字第三八一九號卷第六八
    頁、一二三頁、原審法院九十三年十一月三日審判筆錄第一
    八頁），並有台北縣政府警察局蘆洲分局搜索扣押筆錄一份
    附卷可證。而被告癸○○對於綽號「小平」之人有來源不明
    之證件可供變造一節知之甚詳，亦為其所不否認。該附表二
    所示之證件既是綽號「小平」之人所交付，且數量高達八張
    ，被告癸○○於九十二年十二月間受寄保管之際，難謂對於
    內容物係來路不明之贓物毫不知情，其辯稱伊從未將之打開
    觀看，不知小平交付保管之物係贓物云云，顯係事後卸責之
    詞，要屬不可採信。從而，被告癸○○之就犯罪事實(二)之犯
    行，亦屬事證明確，堪予認定。
  (3)有關右揭犯罪事實(三)部分：
    被告癸○○、子○○及另一真實姓名不詳之成年男子於九
      十三年二月二十八日下午四時許，由子○○駕駛車號九Ｆ
      ─四九八九號自小貨車，三人一同前往戊○○所有坐落臺
      北縣八里鄉○○○段舊城小段二三八之一地號土地，抵達
      後，為圖冀屋內之物品，從土地後方圍牆尾端處之落差較
      小處進入前開土地再進入房屋內等事實，業據被告癸○○
      、子○○於警詢、偵訊及原審法院訊問時供承在卷，核與
      證人戊○○於原審法院審理時之證稱：被告等人是把車停
      在土地的圍牆上方停車場，從圍牆處跳下來之情節相符，
      此外，復有案發地點之照片三十一張附卷可證，此部分被
      告承認之事實，自堪予認定。
    由被告二人均於警詢、偵訊及原審法院訊問時、再三陳稱
      渠等是要進入屋內看看是否有廢鐵可以撿拾等語觀之，可
      見被告二人與另名成年男子均有將附表三所示之物納入自
      己實力支配之意思無訛。
    再觀諸案發現場照片（見臺灣士林地方法院檢察署九十三
      年度偵字第三八一九號卷第一一一至一一三頁、原審法院
      九十三年十一月三日審判筆錄後附照片九張），可知附表
      三所示之物，經人為丟堆於房屋門外，因摔丟而略顯破碎
      ，拆卸後天花板仍留下拆斷電線及木板破損等破壞之痕跡
      ，而遭拆卸堆置之物與被告二人所供述渠等至案發地點想
      獲取之物相符。參以證人戊○○於原審法院審理時證稱：
      伊到達時有聽到燈具由上向下丟至地板發出之聲響，且聽
      到癸○○叫另名成年男子快跑，該名男子才逃走，事後伊
      至案發地點觀看，還看到二、三樓樓地板有已拆卸完成之
      四燈管燈座二個及開關箱門板等語，已足認被告二人與另
      名成年男子，係持用型體、重量均不詳之器具，著手竊取
      屋內燈座及開關箱門板等物，並將已拆卸完畢，如附表三
      所示之物品，暫時集中堆置在房屋外，三人則繼續在屋內
      行竊，在拆卸四管燈座二座及開關箱門板一個完成時，為
      至該處巡查之屋主戊○○發覺，此時已逃逸之成年男子，
      則將所使用之工具帶離案發現場（該工具因重量、型體均
      不明，並無積極證據證明係足供兇器使用之工具）。據此
      ，被告二人辯稱渠等並無工具可供拆卸燈具或開關箱門板
      ，且未拿取任何東西云云，並非可信。
    被告癸○○雖另辯稱：渠等是要與告訴人商量，看是否願
      意將廢鐵出賣，讓渠等回收云云。惟渠等如果係要與屋主
      商量買賣事宜，則應於事前尋找物主，先徵得同意後始採
      取行動，詎其於物主不在場之際先行拾取，待物主出現發
      覺後，始稱欲為商量。更於尚未商量之際，先吆喝同伴趕
      緊離去，顯見並無商量之意，其所辯係卸責之詞，不可採
      信。
    綜上，被告二人就犯罪事實(三)之犯行，亦屬事證明確，堪
      予認定。
  (4)右揭犯罪事實(四)，雖未據檢察官於起訴時記載於起訴書，惟
    查被告癸○○此部分之犯行，與起訴書所指其變造特種文書
    犯行之間，有實質上一罪之關係，為起訴效力之所及（其此
    部分犯行，亦經公訴人於原審法院審理時補充論述），本院
    自得加以審究。經查被告癸○○此部分犯行，業據證人陳億
    建、戊○○於原審法院審理時證述綦詳。證人陳億建於原審
    法院審理時結證稱：告訴人報警時伊與另名警員一起到現場
    處理，抵達以後先為盤查，當時被告癸○○從皮夾取出丁○○之汽車駕駛執照出示給伊看，到派出所後，丁○○之汽車
    駕駛執照仍由被告癸○○保管，被告癸○○仍出示該張汽車
    駕駛執照，自稱為丁○○，後來被副主管拆穿後，才表明他
    是癸○○等語明確。核與證人戊○○於原審法院審理時結證
    稱：到派出所時，伊有看到癸○○拿一張假的證件來應訊，
    而且還堅持是那個身分，弄得警察局雞飛狗跳，後來警察一
    直查，他才說他是癸○○之情節相符。且警方於九十三年二
    月二十八日十六時五十分許，詢問告訴人戊○○是否提出告
    訴時，所詢問之問題為「你是否對竊賊子○○及丁○○提起
    告訴？」，此有警詢筆錄一份附卷可稽（見臺灣士林地方法
    院檢察署九十三年度偵字第三八一九號卷第八二頁），足見
    被告癸○○確曾基於概括之犯意，連續二次出示其持有經變
    造之丁○○汽車駕駛執照冒充丁○○。至警方經被告癸○○
    之同意前往台北縣八里鄉○○路○段三九六號十五樓搜索後
    ，雖曾製作扣押物品目錄表，並將丁○○之汽、機車駕駛執
    照列入扣押物品目錄之列，嗣證人林俊一復於九十三年六月
    十六日偵查時結證略稱：貼有被告癸○○照片的證件是在被
    告家中找到的云云。惟林俊一之證述係於偵訊中所為，本院
    認其證詞較陳億建及戊○○於原審法院實施交互詰問時所為
    證詞之可信度低。而扣押物品目錄將同屬被告癸○○持有，
    但自不同處所搜出之物併列記載，應屬警方於製作辦案書類
    時之便宜措施及疏誤所致，尚不能據此為被告有利之認定。
    又被告先於九十三年六月九日偵查中供稱：經變造的丁○○
    駕照是到派出所時警方自己找到，當時伊帶在身上云云；嗣
    又於原審法院九十三年九月十七日訊問時改稱：汽車駕駛執
    照伊知道是變造的，所以不敢用，是警察在伊家搜出的；旋
    又於原審法院九十三年十一月三日審理時改辯稱：伊不可能
    出示丁○○的證件，因伊把他的證件放在外套，外套則吊在
    車子裡面云云，其前後所辯顯不相合，難以置信。綜上所述
    ，被告癸○○此部分之犯行，亦屬事證明確，堪予認定。
三、查被告癸○○明知丁○○之汽、機車駕駛，係來源不明之物
    ，在與綽號「小平」之成年男子共同變造完成之後，除給付
    「小平」五千元作為變造之代價外，復收受該來源不明經變
    造之汽、機車駕駛執照，應認被告癸○○對於丁○○之汽、
    機車駕駛執照係贓物有所認識而仍收受之（此部分起訴書誤
    被告癸○○所交付之五千元為買受贓物之代價，因認被告癸○○涉犯刑法第三百四十九條第二項之故買贓物罪，應係誤
    會）。另按刑法上竊盜罪既遂未遂區分之標準，以實力支配
    與否為斷，即行為人將竊盜之客體，移入一己實力支配之下
    者為既遂，若著手於竊盜，而尚未脫離他人之持有，或未移
    入一己實力支配之下者，則為未遂。又按「上訴人所竊之樹
    木，既經砍伐倒地，不得謂非已移入於自己實力支配之下，
    其竊盜行為即已完成，自難因其贓木尚未搬離現場，而謂為
    竊盜未遂」，最高法院著有四十九年台上字第九三九號判例
    可資參照。查被告二人與不詳姓名之成年人，已將附表三所
    示之物，自原定著之房屋上拆卸完畢，依照前開說明及判例
    意旨，應認其已將竊取之物移入渠等實力支配之下。且渠等
    為將附表三所示之物，集中堆放於房屋之前，必須先將物品
    移入自己實力支配下，始得加以搬動。是附表三所示之物顯
    然曾經脫離告訴人戊○○之持有範圍，而移入被告等二人之
    實力支配下。故核被告癸○○所為，係犯刑法第二百十六條
    、第二百十二條之行使變造特種文書罪、第三百四十九條第
    一項之收受贓物罪及同條第二項之寄藏贓物罪、第三百二十
    一條第一項第二款、第四款之結夥三人、踰越牆垣之加重竊
    盜罪（起訴書認此部分被告癸○○涉犯刑法第三百二十一條
    第一項第四款、同條第二項之結夥三人竊盜未遂罪，亦經公
    訴人於原審法院九十三年十一月三日審理論告時改論此部分
    係犯結夥三人、踰越牆垣加重竊盜罪）。被告癸○○與綽號
    「小平」之成年男子間，就變造特種文書之犯行有犯意聯絡
    及行為分擔，為共同正犯，惟此部分為低度行為，應為行使
    變造特種文書之高度行為所吸收，不另論罪。被告子○○所
    為，係犯刑法第三百二十一條第一項第二款、第四款之結夥
    三人、踰越牆垣竊盜罪（起訴書認此部分被告子○○涉犯刑
    法第三百二十一條第一項第四款、同條第二項之結夥三人竊
    盜未遂罪，亦經公訴人於原審法院九十三年十一月三日審理
    論告時改論此部分係犯結夥三人、踰越牆垣竊盜罪）。被告
    癸○○、子○○及真實姓名不詳之成年男子間，就結夥三人
    、踰越牆垣竊盜罪犯行，有犯意聯絡及行為分擔，為共同正
    犯。再被告癸○○前後二次行使變造特種文書之行為，其時
    間緊接，犯罪手法及所犯罪名之構成要件均相同，顯係基於
    概括犯意為之，為連續犯，應以一罪論，並加重其刑。而被
    告癸○○所犯前揭連續行使變造特種文書罪及收受贓物罪間
    ，有方法及目的之牽連關係，為牽連犯，應從一重之收受贓
    物罪處斷。至被告癸○○所犯收受贓物罪、寄藏贓物罪及加
    重竊盜罪間，其犯意各別，行為互殊，應分論併罰。又查，
    被告癸○○曾於九十年五月二十五日，因傷害案件，經法院
    判處有期徒刑四月確定，甫於九十一年十一月六日易科罰金
    執行完畢，有本院被告全國前案紀錄表一份在卷可憑。其於
    執行完畢後，五年以內再犯本件有期徒刑以上之各罪，為累
    犯，均應加重其刑。
四、原審認被告癸○○、子○○二人罪證明確，適用刑法第216
    條、第212條、第321條第1項第2款、第4款、第349條第1項
    、第2項、第28條、第56條、第55條、第47條、第41條第1項
    前段、第38條第1項第2款，罰金罰鍰提高標準條例第1條前
    段、第2條之規定，並審酌被告癸○○素行非佳，被告二人
    於遭查獲後迄未有悔悟之意，惟衡酌渠等二人犯罪之動機、
    目的、手段及所生之損害並非重大等一切情狀，分別就被告
    癸○○收受贓物部分，量處有期徒刑5月；就被告癸○○寄
    藏贓物部分，量處有期徒刑5月；就被告癸○○結夥三人踰
    越牆垣竊盜部分，量處有期徒刑七月；並定其應執行有期徒
    刑1年2月；並說明扣案之丁○○汽車、機車駕駛執照上被告
    癸○○照片各一張，為被告癸○○所有，供變造特種文書所
    用之物，業經被告癸○○供述在卷，而宣告沒收（原審就此
    沒收部分，僅附隨於應執行之主刑一併宣告，而漏未附隨於
    收受贓物罪之主刑一併宣告，應予更正）；就被告子○○結
    夥三人踰越牆垣竊盜部分，量處有期徒刑6月，如易科罰金
    ，以3百元（銀元）折算1日；並說明公訴意旨另以：被告癸○○、子○○未經所有權人戊○○之同意，侵入無人居住之
    建築物，應認被告二人另涉犯刑法第三百零六條之侵入建築
    物罪嫌云云。惟查：刑法上所稱之建築物，固指定著於土地
    之一種工作物而言，但此種工作物必須上有屋面，周有門壁
    ，足以蔽風雨而通出入，且適於人之起居者，始得認為建築
    物（最高法院二十二年上字第二六九號判例意旨參照）。且
    按刑法第三百零六條之侵入住宅罪，其保護之法益是個人生
    活之安寧，是侵入之工作物，若係不適合人居住之空屋，即
    難謂為本罪保護之客體。本件公訴人所指被告癸○○及子○○侵入之房屋，其門、窗殘破，安全遮蔽風雨之功能顯然不
    全，不適於人之起居，此見前開房屋之照片即明（見臺灣士
    林地方法院九十三年度偵字第三八一九號卷第五三頁）。揆
    諸前開說明，該房屋自非屬刑法所稱之建築物，被告雖未經
    所有權人之同意進入前開房屋，仍然與刑法第三百零六條之
    構成要件不合。據此，被告癸○○及子○○即無從構成刑法
    第三百零六條之侵入建築物罪。然檢察官既認被告所犯刑法
    第三百零六條之侵入建築物罪與前開加重竊盜罪間有手段與
    目的之牽連關係，為裁判上之一罪，而不另為無罪之諭知。
    認事用法，核無違誤，量刑亦屬適當。被告癸○○上訴意旨
    否認犯寄藏贓物罪及結夥三人踰越牆垣竊盜罪，並認收受贓
    物罪部分量刑過重，而指摘原判決不當；被告子○○上訴意
    旨否認犯罪，而指摘原判決不當；均無理由，應予駁回。
據上論斷，應依刑事訴訟法第三百六十八條，判決如主文。
本案經檢察官劉斐玲到庭執行職務。
中    華    民    國    94    年    3     月    30    日
                  刑事第五庭  審判長法  官  房 阿 生
                              　　　法  官  蔡 光 治
　　　                              法  官  蔡 光 治
以上正本證明與原本無異。
不得上訴。
                              　　　書記官  李 家 敏
中    華    民    國    94    年    4     月     1    日
附錄本案論罪科刑法條全文：
中華民國刑法第二百一十二條：
  偽造、變造護照、旅券、免許證、特許證及關於品行、能力服
  務或其他相類之證書、介紹書，足以生損害於公眾或他人者，
  處一年以下有期徒刑、拘役或三百元以下罰金。
中華民國刑法第二百一十六條：
  行使第二百十條至第二百十五條之文書者，依偽造、變造文書
  或登載不實事項或使登載不實事項之規定處斷。
中華民國刑法第三百二十一條：
  犯竊盜罪而有左列情形之一者，處六月以上、五年以下有期徒
    刑：
    一　於夜間侵入住宅或有人居住之建築物、船艦或隱匿其內
        而犯之者。
    二　毀越門扇、牆垣或其他安全設備而犯之者。
    三  攜帶兇器而犯之者。
    四  結夥三人以上而犯之者。
    五  乘火災、水災或其他災害之際而犯之者。
    六  在車站或埠頭而犯之者。
  前項之未遂犯罰之。
中華民國刑法第三百四十九條：
  收受贓物者，處三年以下有期徒刑、拘役或五百元以下罰金。
  搬運、寄藏、故買贓物或為牙保者，處五年以下有期徒刑、拘
  役或科或併科一千元以下罰金。
  因贓物變得之財物，以贓物論。
附表一：
┌──┬────┬──┬───┬────┬────┬──┐
│編號│贓物名稱│數量│被害人│發生時間│發生地點│註  │
├──┼────┼──┼───┼────┼────┼──┤
│ 一 │汽、機  │ 各 │丁○○│93年2月 │臺北縣新│竊盜│
│    │車駕照  │ 一 │      │間      │莊市環河│    │
│    │        │    │      │        │路上    │    │
└──┴────┴──┴───┴────┴────┴──┘
附表二：
┌──┬───┬──┬───┬────┬────┬──┐
│編號│贓  物│數量│被害人│發生時間│發生地點│註  │
│    │名  稱│    │      │        │        │    │
├──┼───┼──┼───┼────┼────┼──┤
│ 一 │身分證│一  │甲○○│91年10月│臺北縣三│搶奪│
│    │      │    │      │18日20時│重市大同│    │
│    │      │    │      │15分    │北路189 │    │
│    │      │    │      │        │巷12號前│    │
│    │      │    │      │        │        │    │
├──┼───┼──┼───┼────┼────┼──┤
│ 二 │身分證│一  │丙○○│91年12月│臺北縣淡│竊盜│
│    │      │    │      │20日    │水鎮原德│    │
│    │      │    │      │        │路40號5 │    │
│    │      │    │      │        │樓      │    │
├──┼───┼──┼───┼────┼────┼──┤
│ 三 │身分證│一  │壬○○│92年12月│臺北縣新│竊盜│
│    │      │    │      │3日7時30│莊市四維│    │
│    │      │    │      │分      │路119巷 │    │
│    │      │    │      │        │18號4樓 │    │
│    │      │    │      │        │405室   │    │
│    │      │    │      │        │        │    │
├──┼───┼──┼───┼────┼────┼──┤
│ 四 │身分證│一  │乙○○│92年10月│臺北縣樹│竊盜│
│    │      │    │      │27日    │林市三俊│    │
│    │      │    │      │        │街96號  │    │
│    │      │    │      │        │        │    │
├──┼───┼──┼───┼────┼────┼──┤
│ 五 │身分證│一  │辛○○│88年6月 │臺北縣淡│竊盜│
│    │      │    │      │間      │水鎮淡江│    │
│    │      │    │      │        │大學附近│    │
│    │      │    │      │        │        │    │
├──┼───┼──┼───┼────┼────┼──┤
│ 六 │身分證│一  │己○○│92年3月 │高雄縣鳳│竊盜│
│    │      │    │      │間      │山市中山│    │
│    │      │    │      │        │路大統百│    │
│    │      │    │      │        │貨附近  │    │
├──┼───┼──┼───┼────┼────┼──┤
│ 七 │身分證│一  │庚○○│92年6月 │桃園市區│遺失│
│    │      │    │      │20日    │        │且經│
│    │      │    │      │23時許  │        │變造│
├──┼───┼──┼───┼────┼────┼──┤
│ 八 │身分證│一  │蕭孟凡│90年至91│不明    │遺失│
│    │      │    │      │年間    │        │    │
└──┴───┴──┴───┴────┴────┴──┘
附表三：
┌─────┬──┬──┬────────────┐
│品      名│單位│數量│所       有        人   │
├─────┼──┼──┼────────────┤
│四燈管燈座│ 座 │十二│戊○○                  │
├─────┼──┼──┼────────────┤
│單燈管燈座│ 座 │ 四 │戊○○                  │
├─────┼──┼──┼────────────┤
│變電箱門板│ 個 │ 五 │戊○○                  │
└─────┴──┴──┴────────────┘
